---
title: "<CENTER>Tarea entregable; Práctica 4</CENTER>"
subtitle: "<CENTER>Modelos Jerárquicos Bayesianos</CENTER>"
author: "<CENTER>Zuri Montalar</CENTER>"
date: "<CENTER>28/4/2020</CENTER>"
output: pdf_document
editor_options: 
  chunk_output_type: console
---

```{r setup, include=FALSE,warning=FALSE, error=FALSE}
knitr::opts_chunk$set(echo=TRUE)
```

<div style="text-align: justify">


```{r include=FALSE,warning=FALSE, error=FALSE}
setwd("~/BIOESTADÍSTICA máster/IV. Modelización avanzada/Modelos jerárquicos bayesianos/Tareas entregables MJB/P4 MJB")
library(R2WinBUGS)
```

Disponemos de un archivo que contiene para 10 días el número de casos confirmados de Covid-19 en España, los casos hospitalizados, ingresos en UCI y fallecidos por la enfermedad. El valor recogido en cada una de las variables es la suma de los 7 días anteriores para disminuir el efecto estacional del fin de semana.

```{r warning=FALSE, error=FALSE}
load("Tabla.Rdata")
```


## Ejercicio 1
**Modeliza la variable de ingresos en UCI como una distribución de Poisson de parámetro constante para todo el periodo de estudio ¿Qué puedes decir sobre el número de ingresos medio diario a partir de este modelo? Reporta al menos su media a posteriori e intervalo de credibilidad al 95%.**

```{r warning=FALSE, error=FALSE}
modelo<-function() {
  for (i in 1:n) {
    #Verosimilitud
  	UCI[i]~dpois(lambda)
  }
	#Distribución inicial
  lambda~dgamma(0.001,0.001)
}
datos<-list(UCI=Tabla$uci,n=dim(Tabla)[1])
iniciales<-function() {
  list(lambda=1)
  list(lambda=1000)
}
parametros<-c("lambda")

Resul<-bugs(model=modelo,data=datos,inits=iniciales,param=parametros,n.iter=4000,
            n.burnin=4000*.1,n.chains=2,bugs.directory="C:/Program Files (x86)/WinBUGS14")
```

Para modelizar la variable de ingresos en UCI como una distribución Poisson de parámetro *lambda* hemos considerado como distribución inicial de la misma una Gamma(0.001,0.001). Hemos decidido crear dos cadenas, con los valores iniciales de *lambda* de 1 y 1000, de modo que en la gráfica que se muestra a continuación vemos el número de ingresos en UCI diario (es decir, *lambda*) en cada iteracción, en distinto color distinto según la cadena utilizada.

```{r warning=FALSE, error=FALSE,fig.width=12,fig.height=5,fig.align="center"}
plot(1:Resul$n.keep,Resul$sims.array[,1,1],type="l",xlab="Iteración",main=
       "número de ingresos medio diario (lambda)",col=2) # en rojo cadena 1
lines(1:Resul$n.keep,Resul$sims.array[,2,1],col=4) # en azul cadena 2
```

Además, con el argumento *n.iter* de la función `bugs()` hemos indicado que realice 4000 iteraciones, de las cuales hemos indicado en *n.burnin* que descarte el primer 10% de ellas. Además, para reducir la autocorrelación, nos quedaremos con 1 de cada 7 iteraciones, tal como vemos en la salida (n.thin = 7).

Hemos obtenido un estadístico R de Gelman-Rubin (Rhat) de 1, por lo que consideramos que el burn-in empleado en la simulación es correcto; y 1000 simulaciones efectivas.

```{r warning=FALSE, error=FALSE,fig.width=7,fig.height=4}
Resul
```

La media obtenida de la distribución posterior del número de ingresos medio diario es de 1359.9 (muy similar a la mediana, de 1360), con una desviación típica de 11.7. El intervalo de credibilidad al 95% obtenido es [1338,1383]. 

Representamos a continuación la distribución de la muestra a posteriori obtenida (en negro). A esta, le hemos superpuesto (en rojo) una distribución Normal de media y desviación típica las correspondientes a la muestra a posteriori. Vemos no solo que la distribución a posteriori del número de ingresos en UCI diario es bastante simétrica, sino también que se asemeja a una distribución Normal.

```{r warning=FALSE, error=FALSE,fig.width=7,fig.height=4,fig.align="center"}
xx<-seq(1310,1400,length=1000)
plot(density(Resul$sims.matrix[,1]),xlab="lambda",main=
       "Distribución a posteriori de lambda",ylim=c(0,0.035))
lines(xx,dnorm(xx,Resul$mean[[1]],Resul$sd[[1]]),col=2)
```

## Ejercicio 2
**Modeliza nuevamente, de forma paralela, el número de ingresos en UCI como una distribución binomial de probabilidad común a todas las observaciones y de parámetro n (número de “intentos”) igual al número de casos hospitalizados cada día. ¿Qué puedes decir sobre la proporción de ingresos hospitalarios por Covid que acaban finalmente en UCI? Reporta al menos su media a posteriori e intervalo de credibilidad al 95%.**


```{r warning=FALSE, error=FALSE}
modelo2<-function() {
  for (i in 1:n) {
    #Verosimilitud
  	UCI[i]~dbin(p,n.int[i])
  }
	#Distribución inicial
  p~dbeta(0.5,0.5)
}
datos2<-list(UCI=Tabla$uci,n.int=Tabla$hospitalizados,n=dim(Tabla)[1])
iniciales2<-function() {
  list(p=0.00001)
  list(p=1)
}
parametros2<-c("p")

Resul2<-bugs(model=modelo2,data=datos2,inits=iniciales2,param=parametros2,n.iter=4000,
            n.burnin=floor(4000*.1),n.chains=2,bugs.directory="C:/Program Files (x86)/WinBUGS14")

```

En este caso, el número de ingresos en UCI lo consideramos una distribución binomial de probabilidad *p* común a todas las observaciones, cuya distribución inicial atribuimos a una Beta(0.5,0.5).


```{r warning=FALSE, error=FALSE,fig.width=12,fig.height=5,fig.align="center"}
plot(1:Resul2$n.keep,Resul2$sims.array[,1,1],type="l",xlab="Iteración",main=
       "proporción de ingresos hospitalarios (p)",col=2) # en rojo cadena 1
lines(1:Resul2$n.keep,Resul2$sims.array[,2,1],col=4) # en azul cadena 2
```


```{r warning=FALSE, error=FALSE,fig.width=7,fig.height=4}
signif(Resul2$summary,4)
```

Al igual que en el ejercicio anterior, hemos obtenido un estadístico R de Gelman-Rubin (Rhat) de 1, por lo que consideramos que el burn-in empleado en la simulación es correcto;además de 1000 simulaciones efectivas.

Tenemos que la media y la mediana obtenidas de la proporción de ingresos hospitalarios por Covid-19 que acaban finalmente en UCI son también muy similares (0.08722 y 0.08721, respectivamente), y que la distribución a posteriori parece también bastante simétrica. El intervalo de credibilidad al 95% obtenido es [0.08582,0.08867].

Podemos representar también la distribución de la muestra de *p* a posteriori obtenida (en negro), y superponer la una distribución Normal de media y desviación típica las correspondientes a la muestra a posteriori obtenida de la proporción de ingresos en UCI. Vemos que en este caso también son ambas bastante similares, aunque la posteriori parece un poco más leptocúrtica que la Normal.

```{r warning=FALSE, error=FALSE,fig.width=7,fig.height=4,fig.align="center"}
xx2<-seq(0.0847,0.09,length=1000)
plot(density(Resul2$sims.matrix[,1]),xlab="p",main="Distribución a posteriori de p")
lines(xx2,dnorm(xx2,Resul2$mean[[1]],Resul2$sd[[1]]),col=2)
```



