---
title: "Tarea entregable - Práctica 6"
subtitle: "Modelos Jerárquicos Bayesianos"
author: "Zuri Montalar Mendoza"
date: "17/5/2020"
output: pdf_document
editor_options: 
  chunk_output_type: console
---

```{r setup, include=FALSE}
knitr::opts_chunk$set(echo = TRUE,warning=FALSE, error=FALSE)
```

<div style="text-align: justify">

```{r include=FALSE,message=FALSE}
setwd("~/BIOESTADÍSTICA máster/IV. Modelización avanzada/Modelos jerárquicos bayesianos/Tareas entregables MJB/P6 MJB")
library(R2WinBUGS)
set.seed(57)
```


**El archivo Tabla3.Rdata contiene información sanitaria sobre Covid-19 publicada por el Ministerio de Sanidad. Concretamente, el archivo anterior contiene para 43 días el número de casos confirmados de la enfermedad en España, los casos hospitalizados, ingresos en UCI y fallecidos por la enfermedad. Además, contiene una variable adicional finde que cuantifica si cada día en concreto se trata de fin de semana o no. El valor recogido en cada una de las variables, salvo finde, es la suma de los 7 días anteriores para disminuir el efecto estacional del fin de semana sobre los datos.**


```{r warning=FALSE, error=FALSE}
load("Tabla3.Rdata")
```


## Ejercicio 1
**Modeliza el número diario de fallecidos por Covid a lo largo del periodo de estudio considerado como una regresión de Poisson. Utiliza la variable dia=1:43-mean(1:43) como covariable del modelo. Emplea dicha variable de forma lineal y cuadrática para ajustar el efecto del transcurso del periodo de estudio.**

```{r}
dia<-1:43-mean(1:43)
```

Regresión de Poisson utilizando la variable *día* de forma lineal:
```{r warning=FALSE, error=FALSE}
mod.lineal<-function() {
  # Verosimilitud
  for (i in 1:n) {
    Fallecidos[i]~dpois(lambda[i])
    log(lambda[i])<-beta[1]+beta[2]*Dia[i]
  }
   # distribuciones iniciales
   beta[1]~dflat()
   beta[2]~dflat()
}
datos<-list(n=dim(Tabla)[1],Fallecidos=Tabla$fallecidos,Dia=dia)
iniciales<-function() {
  list(beta=c(rnorm(1),rnorm(1,0,0.01)))
}
parametros<-c("beta")
Res.lineal<-bugs(model=mod.lineal,data=datos,inits=iniciales,param=parametros,n.iter=4000,
    n.burnin=floor(4000*.1),bugs.directory="C:/Program Files (x86)/WinBUGS14",clearWD=TRUE)
```

Regresión de Poisson utilizando la variable *día* de forma cuadrática:
```{r warning=FALSE, error=FALSE}
mod.cuadr<-function() {
  # Verosimilitud
  for (i in 1:n) {
    Fallecidos[i]~dpois(lambda[i])
    log(lambda[i])<-beta[1]+beta[2]*Dia[i]+beta[3]*pow(Dia[i],2)
  }
  for (j in 1:3) {
    # distribuciones iniciales
    beta[j]~dflat()
  }
}
datos<-list(n=dim(Tabla)[1],Fallecidos=Tabla$fallecidos,Dia=dia)
iniciales<-function() {
  list(beta=c(rnorm(1),rnorm(1,0,0.01),rnorm(1,0,0.01)))
}
parametros<-c("beta")
Res.cuadr<-bugs(model=mod.cuadr,data=datos,inits=iniciales,param=parametros,n.iter=4000,
    n.burnin=floor(4000*.1),bugs.directory="C:/Program Files (x86)/WinBUGS14",clearWD=TRUE)
```


```{r}
round(Res.lineal$summary,4)
Res.lineal$DIC
round(Res.cuadr$summary,4)
Res.cuadr$DIC
```

Con un DIC del modelo lineal de 14437.3 frente a uno de 8159.78 del cuadrático, al ser el de este último menor, consideramos que se trata de un mejor modelo. 


Cabe destacar que en el caso del efecto de *día* lineal los estadísticos R de Gelman-Rubin y el número efectivo de simulaciones están en todos los casos en torno a 1 y 1100, respectivamente. Sin embargo, con el ajuste cuadrático con esa misma variable, tenemos para *beta[3]* (el coeficiente que multiplica a *día^2^*), que el número efectivo de simulaciones es 1. Representamos a continuación ese coeficiente según la iteración, visualizando cada una de las tres cadenas de un color, y vemos que sí hay convergencia, por lo que el periodo de *burn-in* elegido (del 10%) es correcto y no nos preocupa que considere una única simulación efectiva.

```{r warning=FALSE, error=FALSE,fig.width=12,fig.height=5,fig.align="center"}
plot(1:Res.cuadr$n.keep,Res.cuadr$sims.array[,1,3],type="l",xlab="Iteración",
     main="beta[3]",col="red") # en rojo cadena 1
lines(1:Res.cuadr$n.keep,Res.cuadr$sims.array[,2,3],col="blue") # en azul cadena 2
lines(1:Res.cuadr$n.keep,Res.cuadr$sims.array[,3,3],col="green") # en verde cadena 3
```

Con todo, pensamos que entre ambas opciones estudiadas, el mejor modelo es el que considera la variable *día* de forma cuadrática.


## Ejercicio 2
**Según hemos comentado, los datos del banco de datos se corresponden con los fallecidos durante los 7 últimos días. Aun así, queremos valorar si los días correspondientes al fin de semana pudieran tener un efecto significativo sobre el modelo que hayas ajustado en el apartado anterior. Incorpora la variable categórica *finde* en el modelo anterior y valora de esa forma el efecto del fin de semana sobre la mortalidad, por más que los datos correspondan a agregados semanales.**

Añadimos el efecto del fin de semana al modelo que ajustaba el día de forma cuadrática.

```{r warning=FALSE, error=FALSE}
modelo2<-function() {
  # Verosimilitud
  for (i in 1:n) {
    Fallecidos[i]~dpois(lambda[i])
    log(lambda[i])<-beta[1]+beta[2]*Dia[i]+beta[3]*pow(Dia[i],2)+beta.finde[Finde[i]]
  }
  # Distribuciones iniciales
  for (j in 1:3) {
    beta[j]~dflat()
  }
  beta.finde[2]~dflat()
  # Restricciones (tipo suma 0)
  beta.finde[1] <- -beta.finde[2]
}
datos<-list(n=dim(Tabla)[1],Fallecidos=Tabla$fallecidos,Dia=dia,
            Finde=as.numeric(as.factor(Tabla$finde)))
iniciales<-function() {
  list(beta=c(rnorm(1),rnorm(1,0,0.01),rnorm(1,0,0.01)),beta.finde=c(NA,rnorm(1,0,0.01)))
}
parametros<-c("beta","beta.finde")
Resul2<-bugs(model=modelo2,data=datos,inits=iniciales,param=parametros,n.iter=4000,
             n.burnin=floor(4000*.1),bugs.directory="C:/Program Files (x86)/WinBUGS14",clearWD=TRUE)
# plot(1:Resul2$n.keep,Resul2$sims.array[,1,3],type="l",xlab="Iteración",
#      main="beta[3]",col="red") # en rojo cadena 1
# lines(1:Resul2$n.keep,Resul2$sims.array[,2,3],col="blue") # en azul cadena 2
# lines(1:Resul2$n.keep,Resul2$sims.array[,3,3],col="green") # en verde cadena 3
round(Resul2$summary,3)
Resul2$DIC
```


Al considerar con el ajuste cuadrático de la variable *día* además del efecto del fin de semana, tenemos un DIC de 8161.92, que es 2.14 unidades mayor al obtenido en el ejercicio anterior, por lo que pensamos que aunque esa diferencia sea pequeña, no teniendo en cuenta ese efecto del fin de semana obtenemos un modelo un poco mejor. Además, los coeficientes de ese efecto del fin de semana no son significativos ya que el 0 se encuentra dentro de los intervalos de credibilidad al 95%.

La media de *beta[2]* (es decir, el coeficiente asociado a la variable *día*) es negativa, por lo que se espera que a medida que pasen los días, haya menos fallecimientos por Covid-19. La media de *beta.finde[1]* (que corresponde a que no sea fin de semana) es también negativa, lo que nos indica que se producen menos fallecimientos por esta enfermedad entresemana. Esto no concuerda con lo que esperamos en principio según lo que hemos ido conociendo sobre esta enfermedad en las últimas semanas.

Tal vez podríamos justificar que no obtengamos como relevante el añadir la variable del fin de semana de forma que los datos para cada día corresponden a la suma de los 7 días anteriores, precisamente para disminuir el efecto estacional del fin de semana, por lo que puede que volver a tener en cuanta ese efecto es innecesario.

Con todo, pensamos que es preferible no incorporar el efecto del fin de semana, y por tanto nuestro mejor modelo hasta ahora es el que incorpora la variable *día* de forma cuadrática, sin añadir la variable categórica *finde*.

## Ejercicio 3
**Halla un intervalo de predicción al 95% para cada una de las observaciones del banco de datos según el modelo que consideres más adecuado de todos los que has ajustado ¿Con qué frecuencia contienen los intervalos predictivos los valores observados del banco de datos? En base a este resultado ¿Consideras que el modelo ajusta de forma aceptable dichas observaciones?**

El mejor modelo de entre los que hemos trabajados es entonces el del ejercicio anterior, que incorpora la variable *día* de forma lineal, además del efecto del fin de semana.

```{r warning=FALSE, error=FALSE}
modelo3<-function() {
  for (i in 1:n) {
    # Verosimilitud
    Fallecidos[i]~dpois(lambda[i])
    log(lambda[i])<-beta[1]+beta[2]*Dia[i]+beta[3]*pow(Dia[i],2)
    # Predictiva para las observaciones del banco de datos
    Fall.pred[i]~dpois(lambda.pred[i])
    log(lambda.pred[i])<-beta[1]+beta[2]*Dia[i]+beta[3]*pow(Dia[i],2)
  }
  for (j in 1:3) {
    # Distribuciones iniciales
    beta[j]~dflat()
  }
}
datos<-list(n=dim(Tabla)[1],Fallecidos=Tabla$fallecidos,Dia=dia)
iniciales<-function() {
  list(beta=c(rnorm(1),rnorm(1,0,0.01),rnorm(1,0,0.01)),Fall.pred=rpois(43,2000))
}
parametros<-c("Fall.pred")
Resul3<-bugs(model=modelo3,data=datos,inits=iniciales,param=parametros,n.iter=4000,
    n.burnin=floor(4000*.1),bugs.directory="C:/Program Files (x86)/WinBUGS14",clearWD=TRUE)
```

Para obtener los intervalos predictivos, tenemos que la tercera y séptima columna de *Resul3$summary* son, respectivamente, los cuantiles 2.5% y 97.5%, por lo que conforman el intervalo al 95%. No consideramos la última fila, pues corresponde a *deviance*.

```{r}
# Intervalos de predicción al 95%
(IP95<-Resul3$summary[-dim(Resul3$summary)[1],c(3,7)])
```

Calculamos la frecuencia con la que los intervalos de predicción contienen  los valores observados del banco de datos:

```{r}
mean(Tabla$fallecidos>IP95[,1] & Tabla$fallecidos<IP95[,2])
```

Tenemos que dicha frecuencia es de aproximadamente 0.0465, por lo que estamos acertando en las predicciones únicamente el 4.65% de las veces. Pensamos entonces que el modelo no se ajusta de forma aceptable las observaciones.
